【裁判字號】    98,訴,2091
【裁判日期】    990114
【裁判案由】    營利事業所得稅
【裁判全文】
臺北高等行政法院判決
                                      98年度訴字第2091號
                                    98年12月31日辯論終結
原      告  樹林廢棄物處理有限公司
代  表  人  甲○○（董事）住同.
訴訟代理人  高春輝（會計師）
被      告  財政部臺灣省北區國稅局
代  表  人  乙○○（局長）住同上
訴訟代理人  丙○○
上列當事人間營利事業所得稅事件，原告不服財政部中華民國98
年8 月10日台財訴字第09800215560 號（案號：第00000000號）
訴願決定，提起行政訴訟，本院判決如下：
    主  文
原告之訴駁回。
訴訟費用由原告負擔。
    事實及理由
一、事實概要：
    原告民國（下同）89年度未分配盈餘申報，原列報未分配盈
    餘新臺幣（下同）0 元，經被告初查核定未分配盈餘1 元。
    嗣經法務部調查局北部地區機動工作組（下稱調查局北機組
    ）查獲原告虛報營業成本6,921,963 元，致漏報課稅所得額
    6,921,963 元及未分配盈餘4,724,952 元（6,921,963 元－
    當年度應納之營利事業所得稅增列數2,197,011 元），通報
    被告所屬臺北縣分局重行核定未分配盈餘4,724,953 元，加
    徵10 %營利事業所得稅472,495 元，應補稅額472,495 元，
    並按所漏稅額472,495 元處以0.5 倍之罰鍰計236,247 元。
    原告不服，申請復查，經被告98年2 月23日北區國稅法一字
    第0980005599號復查決定書駁回；原告仍不服，向財政部提
    起訴願，遭決定駁回後，遂向本院提起本件行政訴訟。
二、本件原告主張：
  (一)未分配盈餘部分：
    原告就89年度營利事業所得稅結算申報補徵營利事業所得稅
    1,730,491 元及處罰鍰1,730,400 元，已依法提起行政訴訟
    ，在訴訟程序未完成前，被告尚無權就本案補稅裁罰確定。
  (二)罰鍰部分：
    本院97年度訴字第2222號判決略以：「……；惟按『行政官
    署對於人民有所處罰，必須確實證明其違法之事實。倘不能
    確實證明違法事實之存在，其處罰即不能認為合法。』為最
    高行政法院39年判字第2 號判例意旨所揭明。基於『有責任
    始有處罰』之原則，被告對於原告依上揭所得稅法第110 條
    第1 項規定為罰鍰之處分，應以原告就違反行政法上義務之
    行為具有故意或過失為要件。而所謂『故意』，應指對於違
    反行政法上義務之構成要件事實，明知並有意使其發生，或
    預見其發生而其發生並不違反其本意；所謂『過失』應係指
    對於違反行政法上義務之構成要件事實之發生，雖非故意，
    但按其情節應注意並能注意而不注意，或雖預見其能發生而
    確信其不發生。又納稅義務人雖按稅法規定有設帳、取得憑
    證並提示及申報的協力義務，且於違反協力義務時，稽徵機
    關得進行推計課稅，惟此僅在維護稅捐核課的正確與公平，
    無關於違章裁罰，蓋按法治國原則，違章事實的存在乃稽徵
    機關的舉證責任，人民本無證明自己無違法事實的責任，故
    納稅義務人依稅法規定所應履行的協力義務，僅限於課稅事
    實資料的提供，不及於違章事實。……。」本件原告雖有未
    提示憑證協力之情事，惟揆諸上開判決，被告並不能處以罰
    鍰等情。並聲明求為判決撤銷訴願決定及原處分（即復查決
    定）。
三、被告則以：
  (一)未分配盈餘：
    1.按稅捐稽徵法第21條第1 項第1 款、第3 款規定：「稅捐
      之核課期間，依左列規定：一、依法應由納稅義務人申報
      繳納之稅捐，已在規定期間內申報，且無故意以詐欺或其
      他不正當方法逃漏稅捐者，其核課期間為5 年。……三、
      未於規定期間內申報，或故意以詐欺或其他不正當方法逃
      漏稅捐者，其核課期間為7 年。」第22條第1 款規定：「
      前條第1 項核課期間之起算，依左列規定：一、依法應由
      納稅義務人申報繳納之稅捐，已在規定期間內申報者，自
      申報日起算。」次按行為時所得稅法第66條之9 規定：「
      （第1 項）自87年度起，營利事業當年度之盈餘未作分配
      者，應就該未分配盈餘加徵10% 營利事業所得稅，不適用
      第76條之1 規定。（第2 項）前項所稱未分配盈餘，係指
      經稽徵機關核定之課稅所得額……減除左列各款後之餘額
      ：一、當年度應納之營利事業所得稅。」
    2.原告89年度列報未分配盈餘0 元，被告核定未分配盈餘1
      元，嗣經調查局北機組查獲虛報營業成本6,921,963 元，
      致漏報課稅所得額6,921,963 元及未分配盈餘4,724,953
      元，通報被告重行核定未分配盈餘4,724,953 元。
    3.第查，被告依據調查局北機組通報資料，查得原告89年度
      營利事業所得稅結算申報，虛報營業成本6,921,963 元，
      原告迄未提示相關帳簿憑證等資料供核，其負責人甲○○
      於調查局北機組製作談話筆錄，坦承未依據實際進銷情形
      申報營利事業所得稅，進項憑證係以1 本500 元代價請華
      岡會計事務所陳紹詩幫忙製作，憑證金額都不是實在的等
      情，乃重行核定其89年度課稅所得額9,105,177 元，被告
      基於同一違章事實及理由，據以核定原告89年度未分配盈
      餘4,724,953 元並無不合，原告所訴核不足採。至原告89
      年度營利事業所得稅行政救濟確定後，如有變更原核定事
      項致影響未分配盈餘之計算者，可再循更正程序辦理，並
      不影響其權益，併予陳明。
  (二)罰鍰部分：
    1.按「營利事業已依第102 條之2 規定辦理申報，但有漏報
      或短報未分配盈餘者，處以所漏稅額1 倍以下之罰鍰。」
      為所得稅法第110 條之2 第1 項所明定。
    2.原告89年度虛報營業成本6,921,963 元，致漏報未分配盈
      餘4,724,952 元，被告按所漏稅額472,495 元處0.5 倍罰
      鍰236,247 元。系爭未分配盈餘既經維持已如前述，原告
      自有過失或故意之漏稅事實，此有89年度營利事業所得稅
      結算申報書、調查筆錄、銀行資金往來資料等附案佐證，
      違章事證明確，足堪認定，原處罰鍰並無違誤等語，資為
      抗辯。並聲明求為判決駁回原告之訴。
四、本院按：
  (一)本案之爭點為原告89年度加徵10% 特別所得稅之未分配盈餘
    稅基金額，被告之核定詳如後附附表所載。而原告所爭執者
    僅在於：「原告89年度一般營利事業所得稅之稅基計算，經
    被告以虛列成本而剔除之6,921,963 元」部分，原告主張該
    部分不得剔除，並在此基礎下，爭執「未分配盈餘加徵10%
    特別所得稅部分之補稅及裁罰處分」之合法性。
  (二)惟查原告主張之上開爭點業經本院以98年度訴字第2092號判
    決為原告敗訴之判斷，確定原告申報之上開營業成本不實，
    而應予剔除。則在此基礎下，原告此部分主張即屬無據，應
    予駁回。
  (三)總結以上所述，本件被告所為補稅及裁罰處分，尚無違法，
    訴願決定予以維持，核無不合。原告訴請撤銷，為無理由，
    應予駁回。
五、據上論結，本件原告之訴為無理由，依行政訴訟法第98條第
    1 項前段，判決如主文。
中    華    民    國    99    年     1    月    14    日
                    臺北高等行政法院第六庭
                              審判長法  官  闕  銘  富
                                    法  官  林  育  如
                                    法  官  帥  嘉  寶
上為正本係照原本作成。
如不服本判決，應於送達後20日內，向本院提出上訴狀並表明上
訴理由，如於本判決宣示後送達前提起上訴者，應於判決送達後
20日內補提上訴理由書（須按他造人數附繕本）。
中    華    民    國    99    年     1    月    14    日
                                    書記官  陳  可  欣


司法院資訊處製作；財團法人民間司法改革基金會備份。
